臺灣高等法院刑事裁定　　　　　　　　　　　　　　九十一年度聲再字第三四一號
　　再審聲請人
　　即受判決人　丙○○
　　　　　　　　甲○○
　　　　　　　　乙○○
右列聲請人因妨害名譽案件，對於本院中華民國九十年六月二十二日所為第二審確定
判決（八十九年度上更（一）字第五０一號），聲請再審，本院裁定如左：
    主  文
再審之聲請駁回。
    理  由
一、再審聲請意旨如後附再審聲請狀所載。
二、按刑事訴訟法第四百二十條第一項第六款所謂之「新證據」，係指該證據於事實
    審法院判決前已經存在，為法院及當事人所不及知、不及調查斟酌，事後始行發
    現，且必可認為確實足以動搖原確定判決，而為受判決人有利之判決者而言（參
    照最高法院二十八年度抗字第八號及四十九年度台抗字第七二號判例）。經查：
    本院八十九年度上更（一）第五０一號確定判決以聲請人甲○○、丙○○、乙○
    ○三人，分別係中華龍鳳建設股份有限公司（下稱龍鳳公司）之負責人、監察人
    及董事，該公司於八十四年間欲在桃園縣龍潭鄉○○村○○○段五之一、五之二
    、五之三、五之五、五之十二等地號土地興建納骨塔，因該地與水源地僅距咫尺
    ，且地目原係山坡地保育區農牧用地而經變更為墳墓用地，若興建納骨塔，恐有
    破壞當地生態與水源之虞，故為該村村長朱金松率領村民抗爭，幾經協調雙方均
    無法達成共識，聲請人丙○○等三人為順利完工，明知朱金松並未向龍鳳公司勒
    索新台幣（下同）三千萬元，以作為興建納骨塔之代價，猶基於概括之犯意，於
    八十四年三月二十八日召開記者會，共同意圖散布於眾，於記者會上指摘朱金松
    曾於八十一年十月及八十二年四月間，在朱金松住處與龍鳳公司開協調會時，向
    龍鳳公司勒索三千萬元，再由不知情之中國時報記者於次日即八十四年三月二十
 九日以文字刊登於該報報紙，利用不知情之記者散布不實且足以毀損朱金松名譽
    之消息；復於八十四年四月間，共同書立陳情書以文字記載朱金松上揭虛偽不法
    情事，向監察院等單位陳情，請求依法究辦，足以毀損朱金松之名譽等情，而以
    聲請人所為均係犯刑法第三百十條第二項之誹謗罪，業據於判決理由內詳加敘明
    其所憑之論據，並以聲請人甲○○所辯朱金松確曾向龍鳳公司勒贖三千萬元，第
    一次是在八十一年十月，第二次是在八十二年四月，第一次謝文永在場耳聞，同
    行者有張友真、吳振興，但朱金松不讓張、吳二人進住宅，第二次則僅伊一人入
    內與之洽談等語，暨聲請人丙○○、乙○○二人所辯：當初渠等二人雖均未在場
    ，惟聽自甲○○所言，並向具警察身分之謝文永查證屬實，始與甲○○共同召開
    記者會及於陳情書上簽名等語，均係屬卸責之詞，不足採信，亦於判決理由內詳
    加敘明並一一予以指駁在卷。查聲請人雖以告訴人朱金松確曾表示若欲使工程順
    利開工，而向龍鳳公司勒索三千萬元，並於原判決審理中，先後聲請傳訊證人陳
    慶松、謝文永、林增湧、張祥益及吳振興等人，以資證明渠等所述為實，而此經
    原判決審理時，分別傳訊各該證人，並於判決理由一一詳加敘明何以各該證人之
    證言不足採信，且詳加敘明何以告訴人朱金松之住處係於八十二年七月間完工，
    而非八十一年間完工，因認告訴人朱金松自無從於八十一年十月及八十二年四月
    間，在其住處向龍鳳公司勒索三千萬元，玆查證據之憑信力如何，法院依其調查
    之結果，依自由心證之原則而為斟酌取捨，是證據之證明力如何，係屬法院之職
    權範圍，原判決就聲請人及告訴人各所聲請傳訊之證人，一一於判決理由詳加敘
    明何者可採，何者不可採，而其論斷並無有違論理或經驗法則，本件再審聲請人
    就原判決證據之斟酌取捨而為指摘，自非屬所謂新證據，顯非適法之再審理由，
    另原判決於本院審理中，即曾函請法務部調查局對告訴人朱金松及被告甲○○作
    測謊鑑定，經該局八十九年十一月十六日（八九）陸（三）字第八九０八六八二
    二號函認：「朱金松有無開口需索金錢一事，原口語意思表示範圍，測試無從驗
    證，不宜測謊」，聲請人復再行聲請測謊鑑定，經本院認無必要在卷，而查究應
    否進行測謊係屬法院之職權範圍，原判決既已就應否測謊一事有所審酌，玆聲請
    人聲請再審指摘原判決未再命測謊係屬不當，惟此就法院職權認定之指摘，顯亦
    非屬所謂之新證據，同非適法之再審理由，又聲請人以證人吳勝添足資證明告訴
    人朱金松住宅係於八十一年十月初即已完工，原判決審理時未及為傳訊，自屬新
    證據，然查證人吳勝添既於原判決審理時即已存在，茍聲請人認證人吳勝添能證
    明其所辯為真，則就此有利之證據，聲請人儘可以於原判決審理時提出供法院調
    查審酌，當無置此不顧之理，則就此顯無原判決前未經發現，不及調查斟酌之可
    言，依上揭說明，自非屬所謂新證據，至原判決就告訴人朱金松住宅係於八十二
    年七月間完工，業據於判決理由詳加敘明，而聲請人以告訴人朱金松住宅之用電
    度數於八十二年七、八月間驟升，不無係因其他事由造成，而非告訴人朱金松進
    住所致，惟聲請人並未提出其所謂造成用電驟升之所謂新證據，其空言指摘原判
    決就此認定不當，顯亦非適法之再審理由。綜上所述，聲請人聲請本件再審所主
    張之上揭再審理由及提出之證據，均核與刑事訴訟法第四百二十條第一項第六款
    之發現確實之新證據要件不合，均非適法之再審理由，是聲請人所為之再審聲請
    並無再審之理由，應予駁回。
據上論斷，應依刑事訴訟法第四百三十四條第一項，裁定如主文。
中    華    民    國      九十一     年     八      月     二十九      日
                              臺灣高等法院刑事第三庭
                                  審判長法  官  張  連  財
                                        法  官  李  英  勇
                                        法  官  張  傳  栗
右正本證明與原本無異。
不得抗告。
                                        書記官  秦  慧  榮
中      華      民      國      九十一  年     八       月    二十九    日
